行　政　法　院　判　決　　　　　　　　　　　　　　八十七年度判字第一八三號
　　原　　　告　法商．蘭蔻香水及化粧品公司
　　代　表　人　甲○○○○○
　　訴訟代理人　陳玲玉　律師
　　被　　　告　經濟部中央標準局
右當事人間因商標註冊事件，原告不服行政院中華民國八十六年八月二十日台八六訴
字第三二八六八號再訴願決定，提起行政訴訟。本院判決如左︰
　　主  文
原告之訴駁回。
　　事  實
緣原告於民國八十四年十二月五日以「再生青春」商標，指定使用於商品及服務分類
表第三類之香水、花露水、浴膠、浴鹽、肥皂、香皂、防汗臭劑、化粧品包括面霜、
潤膚膏、清潔霜、冷霜、磨砂膏、眼霜、乳液、化粧水、收斂水、潤膚水、護膚膠、
眼膠、蜜粉、護手霜、爽身粉、防晒油、防晒乳液、粉餅、口紅、腮紅、眼影、睫毛
膏、指甲油、眼線液、眼線筆、粉底霜、洗髮精、潤髮乳、髮油、髮膏、髮臘、泡沫
髮膠、髮型固定液、造型髮膠、彩色噴髮膠、染髮劑及毛髮脫色劑、燙髮劑、捲髮直
髮液、香水精、浴用香油商品申請註冊。被告以該商標圖樣之再生青春，係表示申請
註冊商標所使用商品之說明，乃依商標法第三十七條第一項第十款之規定予以核駁，
發給第二二七○七二號商標核駁審定書。原告不服，提起訴願、再訴願均遭駁回，遂
提起本訴。茲摘序兩造訴辯意旨於次：
原告起訴意旨略謂：一、按凡商標圖樣之「文字、圖形、記號或其聯合式，係表示申
請註冊商標所使用商品之說明或表示商品本身習慣上所通用之名稱、形狀、品質、功
用者」，不得申請註冊，固為商標法第三十七條第一項第十款所明定；惟所謂「商品
之說明」係指商標圖樣所使用之文字、圖形、記號或其聯合式，對該商品作直接而明
確之說明之情形而言，倘與商品之說明無直接必然之關連者，即不包括在內（行政法
院八十二年度判字第六五○號判決可稽）。至所稱「商品本身之說明」，須以普通直
接而明顯之描述方法，表示其所使用商品之名稱、形狀、品質、功用或其他說明，並
非直接而明顯之描述，則縱使商標所含之義隱有自我標榜之意味，仍非普通之表示（
行政法院六十八年判字第二六三號判決著有明示）。二、「再生」與「青春」既可核
准註冊於各種化粧品、香皂、洗髮精等商品上，則原告之「再生青春」商標要無理由
不得獲准註冊。查本件原告「再生青春」商標圖樣，係由中文「再生」與「青春」所
組合而成，並以之指定使用於第三類之香水、香皂、化粧品、洗髮精、泡沫髮膠、燙
髮劑等商品上。縱或如原決定機關於決定書上所稱：「中文『再生青春』有可使青春
重現之意」，惟並無對該指定商品有作直接而明確之說明，此可由原處分機關已於第
三類商品上，核准如下有關中文「再生」與「青春」之商標可資參酌。(1)註冊第五四
一○二一號「再生活泉」商標。(2)第四八一七○六號「妙再生」商標。(3)第四三○二
九三號「再生酊」商標。(4)第四七八○二五號「青春無限」商標。(5)第四六九一八六
號「青春」商標。(6)第二六三二八九號「青春素」商標。(7)第六○○五八七號「青春
寫真」商標。(8)第五一五四○六號「青春物語」商標。由上述例證可知，中文「再生
」與「青春」既已作為商標核准註冊於有關現行第三類香水、各種化粧品、香皂、洗
髮精、燙髮劑等商品上，則原告之系爭「再生青春」商標，要非不得申請註冊，被告
機關及原決定機關未察，但憑一己主觀之判斷，遽謂為係申請註冊所指定商品之說明
，而依商標法第三十七條第一項第十款規定核駁原告之系爭商標，自難令人甘服。三
、被告機關核准類此形容文字之商標於第三類商品上，比比皆是，而對系爭「再生青
春」商標，卻未舉出有關之證據，逕為核駁之處分，其審查標準實未臻一致。如首揭
行政法院所述「商品本身之說明」，須以普通直接而明顯之描述方法，表示其所使用
商品之名稱、形狀、品質、功用或其他說明，若非直接而明顯之描述，則縱使商標所
含之義隱有自我標榜之意味，仍非普通之表示。本件系爭「再生青春」商標，如上述
所列之商標，對其所指定之商品均無直接而明顯之描述、說明，僅自我標榜有青春重
現之意味。又類此形容文字之商標且獲准註冊者，亦不乏其例，茲臚列如下。(1)註冊
第六四七七○一號「瘦身」商標。(2)註冊第六四七七○二號「苗條」商標。(3)註冊第
六四七七七一號「窈窕」商標。(4)註冊第六七六九五八號「曲線」商標。(5)註冊第六
七一九七七號「曲線」商標。(6)註冊第一○四三○九號「窈窕淑女」商標。由上例證
得知，類此商標，原處分機關均不認為其係指定商品之說明而得以獲准註冊，本件商
標並不像引證商標係直接以功能之形容文字「瘦身」、「苗條」、「曲線」、「窈窕
」等作為商標，引證商標皆可獲准註冊，本案亦應稟持一貫之審查基准，准予註冊，
始為正辦。四、再者，原決定機關於決定理由中所稱：「本案『再生青春』商標，有
可使青春重現之意，難謂僅係自我標榜，應係為商品之直接說明」云云，原告委難甘
服，如前所述，被告機關均不認「再生活泉」、「妙再生」、「青春」、「青春無限
」等案例係為指定商品之說明而得以獲准冊，為何獨對本案係爭商標作出應係為商品
之直接說明之認定，原決定機關等至此又指稱「核屬另案」、「商標個案審查拘束原
則，自不得比附援引」「其案情各異，且屬另案，非本案所應審究」云云，執為駁回
系爭商標應准予註冊之論據。原告認為，商標之審查，主管機關應稟持一貫之基準，
不可因商標審查員之不同，而作出截然不同之認定，任予准駁，商標審查基準時寬時
嚴，令申請人無所適從，此並非原決定機關等所稱「核屬另案」云云，可令原告甘服
。五、綜上所述，本件原告申請註冊之「再生青春」商標充其量僅有隱喻青春重現，
並無違商標法第三十七條第一項第十款之規定，原處分機關等及原決定機關所為之處
分及決定，其認事用法不無違誤，為此謹請大院鑒核，賜予判決撤銷一再訴願決定及
原處分，以符法制等語。
被告答辯意旨略謂：按商標圖樣「凡文字、圖形、記號或其聯合式，係表示申請註冊
商標所使用商品之說明或表示商品本身習慣上所通用之名稱、形狀、品質、功用者」
，不得申請註冊，為商標法第三十七條第一項第十款所明定。本件原告申請註冊之「
再生青春」商標，該「再生青春」一詞，意為「可使青春重現」，以之指定使用於潤
膚膏、乳液、眼膠等化粧品商品，在交易市場同業間流行廣告時強調護膚美容功效之
際，實難謂與商品本身之說明無密切關聯，自有首揭法條之適用。至原告所稱「再生
」及「青春」均已核准註冊於各種化粧品、香皂等商品乙節，按「再生」與「青春」
之單獨使用，意義完全不同於「再生青春」，而非為所指定使用商品之直接說明；又
原告所舉「瘦身」、「苗條」、「窈窕」等商標之獲准註冊，核屬另案問題，非屬本
件論究範疇。本局依法核駁其註冊之申請並無不合等語。
    理  由
按凡商標圖樣之文字、圖形、記號或其聯合式，係表示申請註冊商標所使用商品之說
明或表示商品本身習慣上所通用之名稱、形狀、品質、功用者，不得申請註冊，為商
標法第三十七條第一項第十款所明定。而商標圖樣之文字、圖形、記號或其聯合式，
依社會一般通念，如為商品之說明或與商品之說明有密切關連者，即有該條款不得申
請註冊之適用，與習慣上是否通用無關。本件原告以系爭「再生青春」商標（如附圖
），指定使用於商品及服務分類表第三類之化粧品包括面霜、潤膚膏、磨砂膏、乳液
、化粧水、收斂水、護膚膠等商品，申請註冊。被告以該商標圖樣之再生青春，係表
示申請註冊商標所使用商品之說明，乃依上開條款之規定予以核駁。原告不服，提起
訴願、再訴願亦遞遭駁回。茲原告起訴主張系爭商標圖樣係由中文「再生」與「青春
」所組合而成，縱如原決定所稱有可使青春重現之意，惟並無對指定商品有作直接而
明確之說明，充其量僅有隱喻青春重現而已。且被告核准類此形容文字之商標於第三
類商品上者，比比皆是，而獨對系爭商標為核駁之處分，其審查標準實未臻一致，原
處分及原決定認事用法不無違誤云云。惟查系爭「再生青春」商標圖樣，原告以之作
為商標指定使用於面霜、潤膚膏、磨砂膏、乳液、化粧水、收斂水、護膚膠、眼膠等
化粧品及人體用清潔用品等商品申請註冊。其「再生青春」圖樣，自極使易一般消費
者一望而直接聯想使該商品可使青春重現，尚非如原告所稱隱喻青春重現而已。難謂
非申請註冊商標所使用商品之說明。被告否准註冊，一再訴願決定遞予維持，揆諸首
揭規定，均無違誤。原告起訴意旨難謂有理，應予駁回。至所舉「再生活泉」、「妙
再生」、「青春無限」、「青春」、「瘦身」、「苗條」、「曲線」、「窈窕淑女」
等商標，其案情各異，且屬另案，本商標個案審核原則，非本件應行審酌。併此明
。
據上論結，本件原告之訴為無理由，爰依行政訴訟法第二十六條後段，判決如主文。
中    華    民    國     八十七      年      二      月      十三       日
                    行 政 法 院 第 三 庭
                                審 判 長 評  事      陳  石  獅
                                         評  事      趙  永  康
                                         評  事      高  啟  燦
                                         評  事      蔡  進  田
                                         評  事      鄭  淑  貞
右  正  本  證  明  與  原  本  無  異
                                         法院書記官  郭  育  玎
中    華    民    國     八十七      年      二      月      十三       日
附圖
~[g;h:\scn\87\00000000.1;;2600]
